臺灣屏東地方法院交通事件裁定        100年度交聲字第309號
原處分機關  交通部公路總局高雄區監理所屏東監理站
異  議  人
即受處分人  李光立
上列受處分人因違反道路交通管理處罰條例事件，對於交通部公
路總局高雄區監理所屏東監理站民國100 年8 月25日所為之處分
（原處分案號：屏監違字第裁82-AEZ090503號）聲明異議，本院
裁定如下：
    主  文
異議駁回。
    理  由
一、原處分意旨略以：異議人即受處分人李光立於民國100 年7
    月1 日9 時50分許，騎乘車牌號碼BCQ-283 號重型機車，行
    經臺北市○○區○○路325 巷交岔路口時，因有駕車行經有
    燈光號誌管制之交岔路口闖紅燈之違規事實，為警製單舉發
    ，嗣原處分機關即交通部公路總局高雄區監理所屏東監理站
    認異議人上開情形，違反道路交通管理處罰條例第53條第1
    項之規定，裁處罰鍰新臺幣（下同）1,800 元，並依同條例
    第63條第1 項規定記違規點數3 點等語。
二、聲明異議意旨略以：伊之機車業已進入巷口，此時交通號誌
    突然轉變為紅燈，伊若停車等待燈號由紅燈變為綠燈再行，
    則將會造成舉發地點交通堵塞等語。
三、按汽車駕駛人，行經有燈光號誌管制之交岔路口闖紅燈者，
    處1,800 以上5,400 元以下罰鍰；又汽車駕駛人有第53條情
    形者，記違規點數3 點，道路交通管理處罰條例第53條第1
    項、同條例第63條第1 項分別定有明文。
（一）異議人駕駛上開自小客車，於上述時、地，有闖越紅燈之
      情，業經舉發員警蕭友舜陳稱：伊於7 月1 日擔服巡邏勤
      務，於9 時50分許，行經臺北市○○區○○路325 巷路口
      ，並在該路口北側等待紅燈，當該路口燈號變為綠燈後，
      伊準備要右轉該路口西側時，該路口東側有一輛機車直行
      衝出至西側行進，很明確係闖紅燈，伊遂將其攔停。伊將
      異議人攔停後，異議人辯稱其係闖黃燈，並表示要趕去銀
      行，希望不要開單，然伊於信義區○○街派出所服務已5
      年，對於該路段號誌相當熟悉，故仍依法告發等語，有該
      員警出具之職務報告附卷可參（見本院卷第19頁）。核諸
      上開關於異議人當日如何騎乘重型機車違規闖越紅燈及舉
      發異議人之過程，舉發員警陳述甚為詳細、具體，亦無違
      背經驗法則、論理法則之處。
（二）復參舉發地點路面開闊，交通號誌豎立處並未有何遮蔽物
      ，視距甚為良好，有舉發地點照片、舉發現場圖在卷可考
      （見本院卷第16至18、第20頁），是舉發員警衡情應無誤
      認燈號、誤為舉發之情；再者，本件舉發員警身為員警，
      其執行公務本身倘有違法、不當將有受行政懲處責任之嚴
      格監督。而舉發員警與異議人並無怨隙、仇恨，衡情應無
      捏造交通違規事實，陷害異議人之理。
（三）從而，本件異議人確有騎乘上開重型機車，於上述時、地
      ，有闖紅燈之違規情事，應堪認定。
四、另交通違規行政爭訟之舉證責任原理，應非如刑事案件中，
    必須超越任何合理懷疑，始可為有罪判決之嚴格程度，而係
    應與民事訴訟之舉證責任原理相類似，亦即基本上應就行政
    機關與人民所各自主張有利於己之事實，分配其應盡之舉證
    責任，而非逕予適用刑事訴訟上之無罪推定原則，此觀諸行
    政訴訟法第136 條規定行政訴訟程序準用民事訴訟法第277
    條舉證責任分配原則之立法意旨，即可明瞭。準此，本件異
    議人僅空言辯稱其行至路口燈號由黃燈轉為紅燈，然迄未提
    出何項事證，以實其說，或用以佐證員警舉發過程有何瑕疵
    可指，自難認其辯詞可採。
五、又行為人有本條例之情形者，應填製舉發通知單，並於被通
    知人欄予以勾記，其通知聯依下列規定辦理：一、當場舉發
    者，應填記駕駛人或行為人姓名、性別、出生年月日、地址
    、身分證統一編號及車主姓名、地址、車牌號碼、車輛種類
    。被查獲之駕駛人或行為人為受處分人時，應於填記通知單
    後將通知聯交付該駕駛人或行為人簽名或蓋章收受之；拒絕
    簽章者，仍應將通知聯交付該駕駛人或行為人收受，並記明
    其事由及交付之時間；拒絕收受者，應告知其應到案時間及
    處所，並記明事由與告知事項，視為已收受；裁處細則第11
    條第1 項第1 款定有明文。經查，異議人於上開時、地有如
    上所述之交通違規情事，經警當場攔停，掣單舉發，惟異議
    人拒絕於舉發通知單之「收受通知聯者簽章」欄內簽名，並
    拒絕收受該舉發通知單，故舉發員警告知異議人到案日期、
    處所及其他相關規定，並於舉發通知單之舉發通知單收受通
    知聯者簽章欄內載明「已告知到案日期與處所」乙節，有臺
    北市政府警察局信義分局100 年8 月8 日北市警信分交字第
    10031698000 號函在卷可佐（見本院卷第9 頁）。從而，異
    議人固拒絕於舉發通知單簽名及收受該舉發通知單，惟本件
    既為舉發員警當場攔停並掣單舉發，且於舉發通知單上註明
    「告知應到案日期與處所仍拒簽收」，並告知其應到案時間
    及處所等注意事項，則依上揭規定及說明，應視為異議人已
    收受該舉發通知單而完成送達，且縱上開舉發通知單無異議
    人之簽名於其上，亦不影響本件舉發之效力。
六、末以，本件舉發員警故未檢附相關舉發照片以實其說，然交
    通警察掣單舉發違反道路交通管理處罰條例所列違規事實，
    本質上為行政處分，係公務員基於職務上權力，依法就特定
    之具體事件所為具公法上效果之單方面行政行為，基於公務
    員為公法上行為具有公信力之原則，該行政行為當可被推定
    為真正，其據以依法處分之事實認定亦為正確無誤，本此公
    信原則，立法者乃賦予行政機關制定違反道路交通事件統一
    裁罰基準及處理細則，使執行勤務員警得當機處分，以達其
    維護交通秩序、安全之行政目的，反之，若謂公務員一切行
    政行為均需預留證據以證其實，則國家行政勢必窒礙難行，
    是本件舉發員警本其維護交通秩序、安全職責所為之舉發，
    雖未照相存證，亦應受到合法、正確之推定。另員警稽查違
    反道路交通安全規則之各種違規行為，本有不同之執行方法
    ，就闖紅燈而言，單憑執勤員警之目視應即可確定，並非每
    件違規行為均須以照相舉發，始可認定之。此在數量龐大且
    突發狀況較多之交通事件中尤然，不因未經拍照存證或其他
    科學方法舉證而有異。復闖越紅燈之違規行為，具高度危險
    性，發生時間甚短，本質上屬稍縱即逝之違規行為，尚難強
    令員警於舉發時，須另輔以其他證據。況本件以前述違規當
    時之情況證據及經驗法則，適足補強員警執行勤務之際，依
    法舉發之正確性，併予敘明。
七、爰依道路交通管理處罰條例第87條第2 項、道路交通事件處
    理辦法第18條規定，裁定如主文。
中    華    民    國   100    年    11    月    30    日
                  交通法庭      法  官  羅森德
以上正本證明與原本無異。
如不服本裁定應於收受送達後5 日內向本院提出抗告書狀敘述抗
告之理由抗告於臺灣高等法院高雄分院。
中    華    民    國   100    年    11    月    30    日
                                書記官  盧姝伶